臺灣臺南地方法院交通事件裁定　　　　 95年度交聲字第866號
移送機關　　交通部公路總局嘉義區監理所臺南監理站
受處分人
即異議人　　乙○○
上列受處分人因違反道路交通管理處罰條例案件，對於交通部公
路總局嘉義區監理所臺南監理站民國95年8月18日所為之裁決處
分（處分案號：嘉監南字第裁74-S00000000號），聲明異議，本
院裁定如下：
    主  文
異議駁回。
    理  由
一、本件聲明異議意旨略以：受處分人即異議人乙○○被警舉發
    ，於95年6月23日12時25分許，駕駛牌照號碼IC-3910號自小
    客車，在臺南市○○路○段365巷內，「倒車時不注意其他車
    輛致發生車禍」，經臺南監理站以上開裁決書，依道路交通
    管理處罰條例第50條第2款（按臺南監理站衍文，多載第1項
    ）之規定，裁處異議人罰鍰新臺幣6百元在案。惟異議人倒
    車時有先打方向燈及顯示倒車燈光，且有注意前後來車，發
    現無任何車輛行經該路段（東門路3段365巷），才進行路邊
    停車，對方駕駛人甲○○（車號7J-6009號）見我正在路邊
    停車且後輪已進入停車位，且對方見其同行之路邊停放一部
    自小客車，無法通過該路段，仍強行通過該路段，致其車輛
    車頭超過雙黃線，進入我行駛之車道，仍強行通過致擦撞我
    車左前保險桿及左前葉子板，我見狀立即告知對方，對方聽
    到後才將車輛前進及倒退多次，導致對方車輛多次擦撞我車
    左前保險桿及左前葉子板，當時我車保持靜止狀態中，對方
    仍強行通過駛離現場，我仍保持現場，待我發現對方車輛駛
    離不知去向，我就下車查看我車，發現左前保險桿及左前葉
    子板有擦撞痕跡，待我停好車子，對方不知從何方前來即找
    我理論，經我們討論同意報警，待警方前來處理。我均依照
    交通規則駕駛，何有違反道路交通管理處罰條例之規定，請
    查明肇事原因，如我有違反道路管理處罰條例，我願接受處
    罰，如沒有違反，為何無故接受處罰？且對方未依照交通規
    則行駛，導致我車受損，我本身才是受害者，為此聲明異議
    。
二、按行政罰法於94年2月5日公布，於95年2月5日施行。行為後
    法律或自治條例有變更者，適用行政機關最初裁處時之法律
    或自治條例，但裁處前之法律或自治條例有利於受處罰者，
    適用最有利於受處罰者之規定，行政罰法第5條定有明文，
    係採「從新從輕」原則。次按「汽車駕駛人倒車時，有左列
    情形之一者，處（銀元）2百元以上6百元以下（即新臺幣6
    百元以上1千2百元以下）罰鍰：... 二、倒車前未顯示倒車
    燈光，或倒車時不注意其他車輛或行人者。」，94年12月28
    日修正，95年7月1日施行前之道路管理處罰條例第50條第2
    款定有明文。上開條款於修正後僅將銀元之罰鍰改為新臺幣
    而已，即修正為：「汽車駕駛人倒車時，有下列情形之一者
    ，處新臺幣6百元以上1千2百元以下罰鍰：... 二、倒車前
    未顯示倒車燈光，或倒車時不注意其他車輛或行人。」，二
    者相比，實際上並無何者對於異議人有利或不利可言。
三、異議人乙○○不服原處分，經查：
(1)、異議人被警舉發於95年6月23日12時25分許，駕駛牌照號碼
    IC-3910號自小客車，在臺南市○○路○段365巷內，「倒車
    時不注意其他車輛致發生車禍」之事實，有臺南市警察局
    95年7月18日南市警交字第S00000000號舉發違反道路交通管
    理事件通知單附卷可稽。
(2)、異議人於本院95年10月4日調查時陳述：我在路邊停車，我
    有注意前後來車，都沒有車輛，我才路邊停車的。我是以倒
    車方式停車的，當時東門路二段365巷的巷道有有劃雙黃線
    ，我的車頭朝南，車尾朝北倒車。車子左前保險桿與左前葉
    子板碰到甲○○的車。當時甲○○駕車從我的前面過來，她
    的車子左前葉子板與左前門碰到，甲○○當時有在她的車道
    上行駛等語。其於96年1月5日本院到現場勘驗調查時陳述：
    事故發生前，我沿東門路2段365巷由南向北行駛，我看到路
    旁有停車位，所以到前方路口迴轉後，沿東門路2段365巷由
    北向南停在路邊，我看前後都無來車，遂打方向燈、倒車，
    當右後輪已進入路邊時，發現我的左前輪卡住了，被甲○○
    的左前輪卡住，甲○○是沿東門路2段365巷由南向北行駛，
    我要將車子前輪迴正的時候卡住的，我倒車時前後都有注意
    看，但因甲○○超越雙黃線侵入到我的車道，才會卡住。我
    車輛左前輪的鋼圈與對方車輛左前輪的鋼圈互相卡住，當時
    我在注意後方，而後再看前面時，已經與甲○○的車子卡住
    了，當時車道兩旁除了我要停的空位外，都停滿了車輛，我
    倒車的時候車頭有先超越路中的雙黃線再倒車的。我確定甲
    ○○有超越雙黃線，我搖下車窗跟她講，當時她完全不知道
    等語。
(3)、證人甲○○於本院95年10月4日調查時證述：當時我們車子
    是一南一北發生碰撞，我當時是由南往北行駛，因為該巷道
    很窄，兩邊都有停車，我們在會車的時候，她突然倒車作停
    車的動作，而我是在靜止的狀態下，她就撞上來了等語。其
    於96年1月5日本院到現場勘驗調查時證述：事故發生前，我
    沿東門路2段365巷由南向北行駛，當我們兩車車頭幾乎相交
    會的時候，異議人突然作路邊停車的動作，當時兩車車頭已
    經平行了，兩車間隔約20公分。我當時是靜止的，前面已經
    過不去了，後面又有很多機車，所以無法後退，只有保持靜
    止不動，車子左前輪與異議人之車子左前輪互相卡住等語。
(4)、經本院96年1月5日本院到現場勘驗結果：東門路2段365巷是
    雙向車道，一邊各有一個車道，中間劃有雙黃線，因道路兩
    旁停滿自小客車，於勘驗當中，行駛經過道路之自小客車無
    論由北向南行駛或由南向北行駛，都會跨越雙黃線，否則無
    法通過，有勘驗筆錄可稽，此種情形與卷附警方所檢送之現
    場照片相符。是依上開東門路2段365巷之現場情況及參照異
    議人乙○○及證人甲○○上開所述，異議人於倒車時，車頭
    有先超越路中的雙黃線再倒車，並於注意後方時，不知何時
    ，其車子左前輪已與甲○○之車子左前輪互相卡住，其顯然
    首尾不能相顧，以致不知其車輛前方之動態，雖然甲○○當
    時應有超越雙黃線亦有非是，然其於倒車時未能注意其他車
    輛動態亦是事實，就此而言，其異議難謂有理由。
(5)、查異議人係於95年6月23日違規，在上開道路管理處罰條例
    修正施行前，臺南監理站係於95年8月18日裁決，在上開道
    路管理處罰條例修正施行後，依行政罰法第5條規定比較新
    舊法結果，對於異議人並無有利或不利，則應依從新原則，
    即依修正後之道路管理處罰條例第50條第2款（按臺南監理
    站衍文，多載第1項）裁處異議人罰鍰新臺幣6百元，並無不
    合。
四、綜上所述，異議人之異議為無理由，應予駁回。
五、據上論斷，應依道路交通管理處罰條例第87條第2項，道路
    交通事件處理辦法第19條，裁定如主文。
中　　華　　民　　國　　96　　年　　1 　　月　　16　　日
　　　　　　　　　　　　　　　交通法庭法　官　林勝利
以上正本證明與原本無異
如不服本裁定應於送達後5日內向本院提出抗告狀
      　　　　　　　　　　　　　書記官　陳金堂
中　　華　　民　　國　　96　　年　　1　　月　　16　　日
